【裁判字號】    88,易,2105
【裁判日期】    890815
【裁判案由】    詐欺
【裁判全文】
臺灣桃園地方法院刑事判決                        八十八年度易字第二一五號
    公  訴  人  台灣桃園地方法院檢察署檢察官
    被      告  甲○○
右列被告因詐欺案件，經檢察官提起公訴（八十八年度偵緝字第七五六號），本院判
決如左：
        主  文
甲○○無罪。
        理  由
一、公訴意旨略以：被告甲○○向乙○○承租機車，屆期將該機車侵占入己，經本署
    以侵占罪提起公訴後，於貴院審理中，為博取法官同情而獲得較輕之量刑，竟基
    於意圖為自己不法之利益而免除將上開機車返還予乙○○之犯意，於民國八十七
    年十二月二十九日，簽發總計面額為新台幣（下同）七萬元之本票二紙交與乙○
    ○作為賠償上開機車之用，使不知有詐之乙○○不疑有他，免除甲○○返還上開
    機車之債務，嗣因被告甲○○於上開侵占案件獲判拘役四十日，於上開本票到期
    日後始終不返還上開票款，因認被告甲○○涉有刑法第三百三十九條第二項之詐
    欺得利罪嫌。
二、按刑法第三百三十九條第二項之詐欺得利罪，係以行為人施行詐術致使被害人陷
    於錯誤，因此而得財產上不法之利益為其構成要件。本案公訴意旨指被告甲○○
    向告訴人乙○○承租機車，屆期將該機車侵占入己，經台灣桃園地方法院檢察署
    以侵占罪提起公訴後，於本院八十七年度易字第二五六七號刑事案件審理中，為
    博取法官同情而獲得較輕之量刑，為圖免除將上開機車返還予告訴人之債務，於
    八十七年十二月二十九日，簽發總計面額為七萬元之本票二紙交與告訴人，使告
    訴人免除被告返還上開機車之債務，然屆期被告拒不返還上開票款，因認被告以
    此而得財產上之不法利益。然訊之被告堅決否認犯行，辯稱雖曾簽發本票供為清
    償損害賠償債務之擔保，嗣後亦因無資力而未為清償，然自始並無詐欺之犯意等
    語。經查，告訴人於八十七年五月二十三日指訴被告侵占向伊承租之機車，經檢
    察官提起公訴後，本院於八十七年十二月二十九日辯論終結，於八十八一年十二
    月日以八十七年度易字第二五六七號刑事判決判處被告侵占罪刑在案，然被告與
    告訴人於八十七年十二月二十九日以七萬元價額和解機車租賃糾紛之事實，並未
    記載於訊問、審判筆錄上，被告與告訴人亦未陳報該項和解資料與法院，是承審
    法官於判決之際，根本無從審究被告與告訴人是否達成和解情事，業經本院調取
    上開卷宗核閱屬實。而訊之被告及告訴人亦均稱該項和解係於前案言詞辯論終結
    後於法庭外為之，且被告所侵占之機車業已返還予告訴人，和解之內容不包括免
    除返還機車之債務，而係約定以七萬元作為機車逾期返還之損害賠償總額等情甚
    詳，公訴人認被告簽發七萬元之本票藉以免除返還機車之債務，並資藉邀前案承
    審法官之同情，而得獲判較輕之刑，顯屬誤會。又徵之告訴人，其稱與被告於法
    庭外就損害賠償總額達成和解，因被告無現金，故同意被告先簽發本票資為憑證
    等語在卷，是告訴人與被告間之和解，亦難認係由於被告欺罔手段致使陷於錯誤
    。被告就其與告訴人所締結之和解契約，雖未如約誠實履行，究屬單純民事債務
    不履行之問題，與刑法上之詐欺得利罪尚不相涉。此外查無足以證明被告犯詐欺
    得利罪之積極證據，自應諭知無罪。
三、據上論斷，應依刑事訴訟法第三百零一條第一項，判決如主文。
本案經檢察官呂理銘到庭執行職務。
中      華      民      國    八十九    年      八    月 十五       日
                              臺灣桃園地方法院刑事第五庭
                                      法  官  楊  得  君
右正本證明與原本無異。
如不服本判決，應於判決送達後十日內向本院提出上訴狀( 應附繕本 )，上訴於臺灣
高等法院。
                                      書記官  簡  慧  瑛
中       華      民      國    八十九   年      八    月     十七       日


司法院資訊處製作；財團法人民間司法改革基金會備份。
